臺灣臺北地方法院刑事裁定　　　　　　 94年度聲判字第108號
聲　請　人　丙○○○
代　理　人　林進富律師
　　　　　　張炳坤律師
被　　　告　甲○○
　　　　　　乙○○
上列聲請人因被告竊盜案件，不服臺灣高等法院檢察署檢察長中
華民國九十四年九月二十一日，九十四年度上聲議字第二三○九
號駁回聲請再議之處分（原不起訴處分案號：臺灣臺北地方法院
檢察署九十三年度偵續一字第八十九號），聲請交付審判，本院
裁定如下：
    主      文
聲請駁回。
    理      由
一、按告訴人不服上級法院檢察署檢察長或檢察總長認再議為無
    駁回之處分者，得於接受處分書後十日內委任律師提出理由
    狀，向該管第一審法院聲請交付審判。法院認為交付審判之
    聲請不合法或無理由者，應駁回之。刑事訴訟法第二百五十
    八條之一、第二百五十八條之三第二項前段，分別定有明文
    。
二、本件聲請人丙○○○以被告甲○○、乙○○涉犯刑法第三百
    二十條第一項之竊盜罪、第三百三十九條第一項之詐欺取財
    罪、第二百十六條、第二百一十條之行使偽造私文書等罪嫌
    ，向臺灣臺北地方法院檢察署檢察官提出告訴，經該署檢察
    官不起訴處分後，聲請人不服提起再議，亦經臺灣高等法院
    檢察署檢察長於民國九十四年九月二十一日以九十四年度上
    聲議字第二三０九號處分書認再議無理由而駁回再議。聲請
    人丙○○○於九十四年十月四日收受處分書後，委任代理人
    林進富、張炳坤律師於九十四年十月十二日向本院聲請交付
    審判，尚未逾法定期間，合先敘明。
三、本件聲請交付審判意旨略以：臺灣高等法院檢察署處分書認
    為被告等未涉及偽造文書、竊盜等罪嫌，無非係以證人陳文
    華、陳珙耀、陳美珍等人之證詞，認為陳世昌於手術前，曾
    於八十九年十二月十三日召集告訴人及被告甲○○於明水路
    住處，交代被告甲○○提領五百萬元予被告乙○○，提領三
    十萬元予陳美珍，並交代以金錢支付整理祖墳費用，及授權
    被告甲○○可至其帳戶提領金錢，以支付醫療費用云云。然
    (一)證人陳文華、陳珙耀、陳美珍等人，依法並無須具結，而
    渠等之證詞，除有關陳世昌於八十九年十二月十三日指示提
    領五百萬元予乙○○等四件涉及被告甲○○等是否盜領存款
    之事，因係由證人事前刻意背誦，故屬一致外，對於其他部
    分諸如當天會議之相關事情，如係由何人通知、如何北上到
    陳世昌之處所、由誰購買午餐等事，因不在渠等背誦記憶範
    圍，故前後矛盾，瑕疵重重，是否可信，已非無疑。(二)被告
    甲○○辯稱有關系爭五百萬元，係作為被告乙○○之留學及
    生活費云云，惟該筆款項係被告甲○○於八十九年十二月二
    十日陳世昌病重昏迷幾近不醒人事後，才以「現金」之方式
    提領。惟該筆款項是否確已交付予乙○○？如何交付（有無
    匯款或轉帳資料）？何時交付？該等事實，不僅涉及陳文華
    等人之證詞是否可信，更與被告甲○○是否涉及偽造文書罪
    責等，有重大關聯。質言之，如該筆款項確有以匯款或支票
    等方式，交付與乙○○，則可證明陳文華等人所言不虛：反
    之，如該筆款項如未以匯款或支票等方式，交付予乙○○，
    則可認定該等款項是由被告甲○○中飽私囊後，臨訟勾串陳
    文華等人為虛偽證詞，以脫免刑責，再由渠等朋分利益。而
    此一事實，只要調閱甲○○、乙○○等人之銀行帳戶資料，
    或質問被告等，並命其提出匯款單據，即可明白，顯非不能
    調查或難以調查之事。詎原不起訴處分及再議處分未究明實
    情，遽以陳文華等人瑕疵重重之證詞，作為有利於被告甲○○之證詞，並認為被告甲○○不構成偽造文書、竊盜等罪，
    顯有應調查未調查之違法，爰聲請准予交付審判等語。
四、按犯罪事實應依證據認定之，無證據不得認定其犯罪事實，
    刑事訴訟法第一百五十四條第二項定有明文；又告訴人之告
    訴，係以使被告受刑事訴追為目的，是其陳述是否與事實相
    符，仍應調查其他證據以資審認；而犯罪事實之認定，應憑
    證據，如未能發現相當證據，或證據不足以證明，自不能以
    推測或擬制之方法，以為裁判基礎；另認定不利於被告之事
    實，須依積極證據，苟積極證據不足為不利於被告事實之認
    定時，即應為有利於被告之認定，更不必有何有利之證據（
    最高法院四○年台上字第八六號及三○年上字第八一六號判
    例意旨足資參照）。再者，刑事訴訟法第二百五十八條之一
    規定，告訴人得向法院聲請交付審判，揆其立法意旨，係法
    律對於「檢察官不起訴裁量權」制衡之一種外部監督機制，
    法院之職責僅在就檢察官所為不起訴之處分是否正確加以審
    查，藉以防止檢察機關濫權，依此立法精神，同法第二百五
    十八條之三第三項規定：「法院就交付審判之聲請為裁定前
    ，得為必要之調查。」，所謂「得為必要之調查」，係指調
    查證據之範圍應以偵查中曾顯現者為限，不可就新提出之證
    據再為調查，亦不可蒐集偵查卷宗以外之證據，否則將與刑
    事訴訟法第二百六十條之再行起訴規定混淆不清（台灣高等
    法院九十一年四月二十五日刑庭會議法律問題研討意見參照
    ）。是法院於審查交付審判之聲請有無理由時，除認為告訴
    人所指摘不利被告之事證未經檢察機關詳為調查或斟酌，或
    不起訴處分書所載理由違背經驗法則、論理法則或其他證據
    法則者外，不宜率予交付審判（法院辦理刑事訴訟案件應行
    注意事項第一百一十八項參照）。
五、經查：
  (一)按證人之陳述，如有前後不符，或相互歧異時，究竟何者為
    可採，法院仍得本其自由心證予以斟酌，非為一有不符或矛
    盾，即應認其全部均為不可採信，最高法院著有九十二年度
    台上字第六六二八號判決可資參照。本件原偵查檢察官調查
    後，認陳世昌因知悉其病重，即將接受手術，故於八十九年
    十二月十三日，在其與被告甲○○位於明水路之住處，聚集
    被告甲○○、陳世昌之胞兄陳文華、陳珙耀、陳世昌之胞妹
    陳美珍等人，交代被告陳春蘭提領五百萬元予被告乙○○，
    提領三十萬元予陳美珍以答謝陳美珍在其生病期間之照顧，
    並提領金錢以支付整理祖先墳墓之費用，另授權被告甲○○
    就住院醫療費、看護費及日常生活費，可至陳世昌帳戶領取
    使用等事實，迭經證人陳文華、陳珙耀、陳美珍分別於臺灣
    臺北地方法院九○年度重訴字第二九○一號（民事案件）、
    九十一年度自字第七一號案件（刑事案件）審理時及本件偵
    查中證述明確，且渠等關於當天陳世昌授權內容之證詞等基
    本事實，均屬一致。至聲請人質以何人通知、如何北上到陳
    世昌之處所、由誰購置午餐各節，不惟並未具體指陳渠等之
    證述究有何不一或矛盾之處，且此等事實亦與待證事實及犯
    罪事實之認定應屬無重要關係，縱有不一，亦不能遽以臆測
    之詞否認證人之證明力，聲請人所指摘之點，尚不足為被告
    等人不利之認定。
  (二)另聲請人指稱「被告甲○○於八十九年十二月十三日陳世昌
    病重昏迷幾近不省人事後，以現金提領之款項是否確已交付
    予乙○○？如何交付（有無匯款或轉帳資料）？」各情，認
    有未查明之處，惟此與待證事實竊盜等事實之判斷尚屬無涉
    ，原檢察官縱未調查，亦難指其有何調查未盡之處。且如前
    所述，法院審查聲請交付審判案件時，其調查證據之範圍，
    自應以偵查中曾顯現之證據為限，原則上並不得就告訴人新
    提出之證據再為調查，亦不得蒐集偵查卷以外之證據，是就
    該部分，本公平法院之立場，本院自難以併予審酌，是聲請
    人仍執前詞聲請交付審判，即難認有理由。
六、綜上所述，原不起訴處分書及駁回再議處分書既已調查說明
    ，對照卷內資料，並無不合，復查無其他積極證據可資證明
    被告有何竊盜、詐欺、偽造文書之犯行，故原檢察官及臺灣
    高等法院檢察署檢察長分別予以不起訴處分及駁回再議之聲
    請，即屬允當，
    本件交付審判之聲請為無理由，應予駁回。
七、依刑事訴訟法第二百五十八條之三第二項前段，裁定如主文
    。
中　　華　　民　　國　　94　　年　　12　　月　　5 　　日
                  刑事第十四庭審判長法  官  吳靜怡
                                    法  官  李家慧
                                    法  官  吳冠霆
上正本證明與原本無異。
本裁定不得抗告。
                                    書記官  楊文祥
中　　華　　民　　國　　94　　年　　12　　月　　7 　　日
